【裁判字號】    97,抗,209
【裁判日期】    970227
【裁判案由】    塗銷抵押權登記
【裁判全文】
臺灣高等法院民事裁定                   97年度抗字第209號
抗  告  人  甲○○
上列抗告人因與相對人台北富邦商業銀行股份有限公司間塗銷抵
押權登記事件，對於中華民國97年1月7日臺灣臺北地方法院97年
度補字第28號所為裁定提起抗告，本院裁定如下：
    主  文
抗告駁回。
抗告訴訟費用新台幣壹仟元由抗告人負擔。
    理  由
一、抗告意旨略以：本件訴訟標的價額之核定，應以相對人台北
    富邦銀行股份有限公司於民國96年10月26日以傳真提供訴外
    人即債務人陳華雄至96年10月30日為止，所積欠之信用卡借
    款新台幣（下同）260,463元及現金卡借款185，639元，共
    計446,102元計算。因抗告人於原審漏未記載債務人陳華雄
    所積欠之上開債務額度，致原裁定以抗告人所載「借貸240
    萬元及90萬元房貸」之系爭抵押權擔保債權總金額等文字據
    以核定本件訴訟標的價額為330萬元，爰予以補正，請重新
    核定本件訴訟標的價額云云。
二、按訴訟標的之價額，由法院核定；核定訴訟標的之價額，以
    起訴時之交易價額為準；無交易價額者，以原告就訴訟標的
    所有之利益為準；以一訴主張數項標的者，其價額合併計算
    之；但所主張之數項標的互相競合或應為選擇者，其訴訟標
    的價額，應依其中價額最高者定之；因債權之擔保涉訟，以
    所擔保之債權額為準；如供擔保之物其價額少於債權額時，
    以該物之價額為準，民事訴訟法第77條之1第1項、第2項、
    第77條之2第1項、第77條之6分別定有明文。又原告起訴請
    求塗銷最高限額之抵押權設定登記。其訴訟標的價額應以原
    告就訴訟標的所有之利益即該抵押權所擔保之債權最高限額
    為準，非以該抵押權在擔保存續期間內所發生之債權金額定
    之（最高法院83年度台抗字第317號裁判要旨參照）。
三、經查，抗告人於96年12月24日向原法院所為之起訴聲明為：
    「被告（即相對人）應出具抵押權塗銷同意書，及確認原、
    被告（即兩造）間已無債務關係」，此有民事起訴狀在卷可
    稽（見原審卷頁5），依上開起訴聲明核屬因債權之擔保涉
    訟。而前段聲明乃請求相對人出具90年10月2日、93年1月2
    日登記共同擔保訴外人陳華雄對相對人之債權最高限額240
    萬元、90萬元之抵押權塗銷同意書，有建物登記謄本、土地
    登記謄本、他項權利變更契約書、抵押權設定契約書在卷可
    憑（見原審卷頁8-19），則相對人之債權縱有增減，該最高
    限額抵押權並不因此有所變動，抗告人請求出具塗銷上開抵
    押權設定登記同意書，依上開說明，其訴訟標的價額應以上
    開抵押權所擔保之債權最高限額總額330萬元為準。至後段
    聲明乃請求確認兩造間無上開抵押權所擔保之債權債務關係
    存在，其訴訟標的價額則應以上開抵押權在擔保存續期間內
    所發生之債權金額即抗告人所主張之446,102元定之。又抗
    告人所主張上開前、後兩項聲明之標的互相競合，其訴訟標
    的價額，應依其中價額最高者定之。是原裁定核定本件訴訟
    標的價額為330萬元，於法並無不合。抗告意旨指摘原裁定
    不當，為無理由，應予駁回
四、據上論結，本件抗告為無理由，爰裁定如主文。
中    華    民    國    97    年    2     月    27    日
                    民事第十四庭
                        審判長法  官 張  蘭
                              法  官 黃麟倫
                              法  官 鄭純惠
正本係照原本作成。
本裁定除以適用法規顯有錯誤為理由，並經本院許可外，不得再
抗告。如提起再抗告，應於收受後10日內委任律師為訴訟代理人
向本院提出再抗告狀。並繳納再抗告費新台幣1000元。
中    華    民    國    97    年    2     月    29    日
                              書記官 劉麗芬


司法院資訊處製作；財團法人民間司法改革基金會備份。
